# 定增发行股份收购资产的合并成本

提问人：libear 时间：2016-05-20 14:12:53
请教版主，
定增发行股份收购资产形成非同控制控股，因资产评估基准日和定价基准日与实际购买日时间距离较远，在购买日确定合并成本时，是用评估基准日当时双方议定的增发价格确定购买方的合并成本吗，还是要用购买日增发股份的公允价值确认合并成本？（ 二级市场交易价 ？） 定增的股份有限售期，这个是否影响直接用二级市场交易价作为合并成本？ 如果以购买日二级市场交易价格为基础确认合并成本，购买方定增的权益分录（定增价格）与资产方分录（购买日公允价格 ）会存在差异，怎么处理？

回答人：chenyiwei
证监会公告[2011]41号规定： 非同一控制下企业合并中，作为购买方的上市公司以发行本公司股票作为合并对价的，一般情况下，企业合并成本应以上市公司股票在购买日的公开市场价格为基础计算确定。在董事会就企业合并事项的决议公告日到购买日之间时间间隔较长，且在此期间公司股票价格出现较大幅度波动的情况下，如果作为合并对价发行的股票同时附有一定限售期和限售条件的，可以采用适当的估值技术确定公司发行股票的价值，并据此计算企业合并成本。在极特殊的情况下，如果上市公司能够证明被购买方的公允价值可以更为可靠地确定，也可以以被购买方在购买日的公允价值为基础计算确定企业合并成本。
因此，理论上以发行购买方自身股份为对价形式的非同一控制下合并的合并成本应当是所发行股份于发行日（购买日）的公允价值，而不是名义发行价。但考虑到这些股份多数情况下有明确的锁定期，因此直接依据购买日当天购买方的流通股市价作为增发的限售股的公允价值也是不恰当的，需在当天市价的基础上进行一定调整。理论上应采用期权定价模型进行估值，如果难度较大，也可以采用证监会计字[2007]21号“关于证券投资基金执行《企业会计准则》估值业务及份额净值计价有关事项的通知”的附件“非公开发行有明确锁定期股票的公允价值的确定方法”确定这些限售股而发行日的公允价值。